臺灣臺中地方法院刑事判決　　　　　　　　　　　　　九十一年度訴字第三四七號
　　公　訴　人　臺灣臺中地方法院檢察署檢察官
　　被　　　告　丁○○
　　選任辯護人　陳賜良
右列被告因偽造文書案件，經檢察官提起公訴（九十年度偵緝字第一二八號），本院
判決如左：
    主  文
丁○○連續行使偽造私文書，足以生損害於他人，處有期徒刑肆月，如易科罰金以
佰元折算壹日。偽造之「愛亞夢國際開發股份有限公司」印章壹個、及在如附表編號
一至三號所示合約書上偽造之「愛亞夢國際開發股份有限公司」印文各壹枚均沒收。
    事  實
一、緣丁○○自民國八十七年九月間起，即與愛亞夢國際開發股份有限公司（下稱愛
    亞夢公司）口頭定約，實際經銷愛亞夢公司所生產之ＢＫ牌童裝，嗣於八十八年
    九月八日並與愛亞夢公司正式簽訂經銷合約書，惟愛亞夢公司均未授權丁○○得
    以愛亞夢公司名義與客戶簽訂合約書。詎丁○○明知自己並未經愛亞夢公司授權
    ，係屬不得以愛亞夢公司名義與客戶簽訂合約書，竟為順利推展銷貨業務，而於
    八十八年二月至同年四月十六日間之某日，在不詳地點委由姓名不詳不知情之成
    年人，偽刻「愛亞夢國際開發股份有限公司」印章一枚。旋並基於概括之犯意，
    先後於不詳時地，偽造如附表編號一號及二號所示之合約書計二紙，並均以上開
    偽造之愛亞夢公司印章，蓋用「愛亞夢國際開發股份有限公司」印文各一枚於該
    二紙合約書上，偽造「愛亞夢國際開發股份有限公司」印文計二枚。嗣並先於八
    十八年四月十六日，持如附表編號一號所示之合約書一紙，至廖文魁所經營設於
    苗栗縣大湖鄉○○路四九號之「１. ６. ８童裝」，以愛亞夢公司名義與廖文魁
    之配偶丙○○簽訂該紙合約書，表明：簽訂合約人廖文魁可享有五至八折不等之
    簽約優惠等語，而行使該紙偽造之合約書，足以生損害於愛亞夢公司及廖文魁。
    旋於同年月十九日，復持如附表編號二號所示之合約書一紙，至己○○所經營設
    於台中市○○路○段二四號之「小中中童裝」，以愛亞夢公司名義與己○○簽訂
    該紙合約書，表明：簽訂合約人己○○可享有五至八折之簽約優惠等語，而行使
    該紙偽造之合約書，足以生損害於愛亞夢公司及己○○。俟丁○○復承續上述之
    概括犯意，於不詳時間，在不詳地點，偽造如附表編號三號所示之合約書一紙，
    並以上述偽造之「愛亞夢國際開發股份有限公司」印章蓋用於該紙合約書上，而
    偽造「愛亞夢國際開發股份有限公司」印文一枚，並於八十八年九月二十七日，
    持該紙偽造之合約書至廖坤騰所經營設於彰化市○○路一五號之「可麗兒童裝」
    ，以愛亞夢公司名義與廖坤騰之妻子甲○○簽訂該紙合約書，表明：簽訂合約人
    廖坤騰可享有五至八折之簽約優惠等語，而行使該紙偽造之合約書，足以生損害
    於愛亞夢公司及廖坤騰。
二、案經愛亞夢國際開發股份有限公司訴由臺灣臺中地方法院檢察署檢察官偵查起訴
    。
    理  由
一、訊據被告丁○○固不否認有右揭經銷愛亞夢公司童裝及與丙○○、己○○及甲○○簽訂如附表所示三紙合約書之事實，惟矢口否認有何偽造文書犯行，辯稱：愛
    亞夢公司之產品原係由伊前夫陳泰森經銷，上述偽造之愛亞夢公司印章係陳泰森
    所刻，俟伊經銷愛亞夢公司之產品後，伊才拿來使用，現該印章已遺失。又上述
    三紙合約書亦均是陳泰森所留下之合約書，當時計留有十餘份合約書，並均已蓋
    好印章，伊從來沒有自己蓋用愛亞夢公司之印章云云。惟查，（一）右揭事實，
    除丁○○未經愛亞夢公司授權即偽刻愛亞夢公司印章、印文及合約書乙節外，餘
    均據被告於偵審中直承不諱，核與告訴代理人於偵查中指訴；證人廖文魁及陳泰
    森於偵查中、證人甲○○於偵查及審理中、證人丙○○、己○○及愛亞夢公司會
    計蘇惠於審理中證述情節相符，並有愛亞夢公司分別與陳泰森及被告簽訂之經
    銷合約書各一紙及如附表編號一至三號所示之合約書各一紙在卷可稽。（二）陳
    泰森未曾刻用上述愛亞夢公司之印章及製作如附表編號一至三號所示之合約書，
    且陳泰森於八十七年二月二十八日至同年八月三十日經銷愛亞夢公司童裝期間，
    均係以口頭方式與客戶訂約，已經證人陳泰森於偵查中證陳在卷，參以被告於八
    十七年九月間接續陳泰森經銷愛亞夢公司童裝後，自該月起至八十八年二月間止
    ，曾分別與劉淑真所經營之「小天使童裝」、李素敏所經營之「帕芙童裝」、楊
    秀卿所經營之「日暉童裝」、林沛芸所經營之「諾諾童裝」訂約，亦均係以口頭
    約定方式為之，亦經證人劉淑真、李素敏、楊秀卿及林沛芸分別於偵查中結證在
    卷，足徵證人陳泰森所證非虛。是陳泰森既未曾與客戶簽訂合約書，當無偽造、
    使用愛亞夢公司印章及合約書之必要，被告辯稱：上述偽造之愛亞夢公司印章及
    合約書均係陳泰森所留下云云，尚難採信。（三）如附表所示三紙合約書上愛亞
    夢公司之印文確係被告所蓋用偽造，已經被告於九十一年三月七日本院審理中供
    明在卷，再觀諸其在九十一年六月十七日本院審理中辯陳：「（有何辯解？）印
    章不是我刻的，我不知道用之前的人刻的印章蓋章，會造成這麼大的困擾。」云
    云乙情，被告辯稱合約書上愛亞夢公司之印文非其所蓋用云云，已有可疑。況查
    ，被告與陳泰森於八十八年五月間即分居，亦經陳泰森於偵查中證陳在卷，而如
    附表編號一號及二號被告於八十八年四月十六日及十九日所簽訂之合約書中，其
    內容所載乙方即愛亞夢公司之地址均為：台中市○○路九巷一一三弄一一號七樓
    ，電話號碼為000000000號，而其於同年九月二十七日（即在被告與陳
    泰森分居之後）所簽訂如附表編號三號所示之合約書，其內容所載乙方即愛亞夢
    公司之地址則改為被告之住所即：台中縣潭子鄉○○路○段二二一號十樓，電話
    號碼亦改為000000000號，有該三紙合約書在卷可考，是該三紙合約書
    苟真如被告所辯：係陳泰森經銷愛亞夢公司童裝期間所遺留下來，且計有十餘份
    云云，則該合約書之負責人欄豈會記載被告之姓名「丁○○」；合約書之地址、
    電話欄又豈會有更改情事，且更改後之地址又何以為被告之住所。因此，被告此
    部分辯詞即難採信。又被告既非從事刻印之人，則衡諸吾人之日常生活經驗，上
    開偽造之愛亞夢公司印章，顯係其委由不知情之刻印從業人員即姓名不詳之成年
    人所為，亦足認定。（四）被告於八十七年九月至八十八年二月間均係以口頭約
    定方式與客戶訂約，既如前述，再佐以被告與甲○○、丙○○及己○○訂定契約
    之時間，均在八十八年四月十五日以後；及被告於八十八年四月十六日及同年月
    十九日分別與丙○○及己○○所簽訂之合約書均為同一樣式，而八十八年五月被
    告與陳泰森分居後，被告於同年九月二十七與甲○○所簽訂之合約書之樣式則有
    上揭更異情事；及被告係持業已蓋妥愛亞夢公司印文之合約書與甲○○、丙○○
    及己○○訂約，已經被告於審理中供明在卷，並經證人己○○於審理中結證屬實
    ，堪可認定等情，被告右揭偽造「愛亞夢國際開發股份有限公司」印章、印文及
    如附表編號一號及二號所示合約書時間，顯係在八十八年二月至八十八年四月十
    六日間之某日，待至八十八年四月十九日以後，始又於不詳時地偽造如附表編號
    三號所示合約書及其上之愛亞夢公司印文甚明。（五）被告於審理中雖另辯稱：
    愛亞夢公司的董事長戊○○有同意伊用愛亞夢公司名義與所有客戶簽所有約定，
    當時尚有乙○  及蘇惠在場云云。惟查，被告於九十年三月二日檢察官訊問時
    僅係辯稱：「（與愛亞夢公司的契約有無權利以他（即愛亞夢公司）名義訂約？
    ）我是中區經銷，當然可以與客戶訂約銷售愛亞夢公司的產品ＢＫ童裝。」云云
    ，並未言及愛亞夢公司有何實際授權情事，其嗣於審理中改以上揭情詞置辯，已
    有可疑。況愛亞夢公司並未授權被告得刻用愛亞夢公司之印章、印文、以愛亞夢
    公司名義與客戶簽訂合約書乙節，已經告訴代理人及愛亞夢公司業務實際負責人
    乙○  於偵查中陳明在卷，並經證人即愛亞夢公司會計蘇惠到庭結證屬實，復
    有被告與愛亞夢公司簽訂之經銷合約書一紙在卷可按。且查，被告實際經銷愛亞
    夢公司產品之方式，係由被告持愛亞夢公司之目錄、樣品去向客戶推銷，客戶如
    欲訂貨，即把訂單交給被告，再由被告將訂單資料傳真予愛亞夢公司，愛亞夢公
    司再將客戶所訂之貨物，直接寄交予客戶，被告並負責將向客戶所收取之款項交
    予公司，並可從中抽取傭金等情，已經證人蘇惠於審理中結證甚明，並為被告
    所當庭是認。準此，被告如自願減少所抽取之傭金，以降低所經銷之愛亞夢公司
    產品售價，招攬客戶，其自應以自己名義與客戶訂定合約，其不為此，竟在未經
    授權下，逕以愛亞夢公司名義與客戶簽訂上開三紙合約書，自有足以生損害於愛
    亞夢公司及各該客戶權益之虞甚明。（六）至被告與丙○○、己○○及甲○○簽
    訂上開合約後，丙○○、己○○及甲○○均簽發載明受款人為愛亞夢公司之支票
    予被告，再轉交愛亞夢公司，嗣愛亞夢公司亦均直接將貨品寄予丙○○、己○○
    及甲○○等人，雖經丙○○、己○○及甲○○等人分別於偵審中證陳在卷，惟此
    乃愛亞夢公司事後接到被告所交回之「訂貨資料」，所為之出貨行為，尚無礙於
    前述被告未經授權即偽造印章、印文、合約書及行使偽造合約書之際，已足生損
    害於愛亞夢公司及各該簽約客戶之虞之事實，附此敘明。綜上所述，被告所辯顯
    係事後圖卸刑責之詞，尚難採信。本件事證明確，被告犯行堪以認定。
二、按刑法上之偽造文書罪所謂足生損害於公眾或他人，係以有生損害之危險為已足
    ，並不以發生實際上損害為必要，故如他人有可受法律保護之利益，因此遭受損
    害或有受損害之虞，即難謂非足以生損害，易言之，刑法處罰偽造文書罪之主旨
    ，所以保護文書之實質的真正，雖尚以足生損害於公眾或他人為要件之一，亦衹
    以有損害之虞為已足，有無實受損害，在所不問，而此所謂損害，亦不以經濟價
    值為限。且祇須偽造時足以發生損害為已足，至真正名義人之事後追認，則與已
    成立之罪名並無影響（最高法院五十一年度台上字第一一一一號、七十一年度台
    上字第四一二五號、七十年度台上字第三四四四號判決意旨參照）。是核被告丁○○所為，係犯刑法第二百十六條、第二百十條之行使偽造私文書罪。其偽造印
    章為偽造印文之階段行為，偽造印文為偽造私文書之部分行為，均不另論罪。又
    被告偽造私文書後復持以行使，其偽造私文書之低度行為，應為行使偽造私文書
    之高度行為所吸收，亦不另論偽造私文書罪。被告委由不知情姓名不詳之成年人
    偽造愛亞夢公司印章之所為，係屬間接正犯。被告先後多次行使偽造私文書犯行
    ，時間緊接，手法相同，觸犯構成要件相同之罪名，顯係基於概括之犯意反覆為
    之，為連續犯，應依刑法第五十六條規定，以一罪論並加重其刑。爰審酌被告犯
    罪之動機、目的、手段、所生危害非鉅及犯罪後猶飾詞圖卸刑責，未見悔意，態
    度不佳等一切情狀，量處如主文所示之刑。又查刑法第四十一條業於九十年一月
    十日修正公布，同年月十二日生效，修正後刑法第四十一條第一項前段規定「犯
    最重本刑為五年以下有期徒刑以下之刑之罪，而受六個月以下有期徒刑或拘役之
    宣告，因身體、教育、職業、家庭之關係或其他正當事由，執行顯有困難者，得
    以一元以上三元以下折算一日，易科罰金。」，與修正前刑法第四十一條規定「
    犯最重本刑為三年以下有期徒刑以下之刑之罪，而受六個月以下有期徒刑或拘役
    之宣告，因身體、教育、職業、家庭之關係，執行顯有困難者，得以一元以上三
    元以下折算一日，易科罰金。」不同。比較新舊法結果，以新法較有利於被告，
    爰依刑法第二條第一項前段規定，適用裁判時之法律即修正後刑法第四十一條第
    一項前段之規定，併就被告所處之有期徒刑四月，諭知易科罰金之折算標準。偽
    造之「愛亞夢國際開發股份有限公司」印章一個，及在如附表所示三份合約書上
    偽造之「愛亞夢國際開發股份有限公司」印文各一個，雖均未扣案，惟經查並無
    積極證據足認確已滅失，均應依刑法第二百十九條之規定宣告沒收。
據上論斷，應依刑事訴訟法第二百九十九條第一項前段，刑法第二條第一項前段、第
五十六條、第二百十六條、第二百十條、第二百十九條、修正後刑法第四十一條第一
項前段，罰金罰鍰提高標準條例第二條，判決如主文。
中      華      民      國    九十一    年      七      月      四      日
                                    臺灣臺中地方法院刑事第三庭
                                        法  官  江奇峰
右正本證明與原本無異。
如不服本判決，應於送達後十日內向本院提出上訴狀 （須附繕本） ，上訴於台灣高
等法院台中分院。
                                        書記官
中      華      民      國    九十一    年      七      月      四      日
【附錄論罪科刑法條】
刑法第二百十條
偽造、變造私文書，足以生損害於公眾或他人者，處五年以下有期徒刑。
刑法第二百一十六條
行使第二百十條至第二百十五條之文書者，依偽造、變造文書或登載不實事項或使登
載不實事項之規定處斷。
